【裁判字號】    98,訴,1212
【裁判日期】    981228
【裁判案由】    傷害直系尊親屬等
【裁判全文】
臺灣基隆地方法院刑事判決              98年度訴字第1212號
公  訴  人  臺灣基隆地方法院檢察署檢察官
被      告  乙○○
            丙○○
上列被告因傷害直系尊親屬等案件，經檢察官提起公訴（98年度
調偵字第178、179號、98年度偵字第5218號），本院判決如下：
    主  文
本件公訴不受理。
    理  由
一、公訴意旨詳如起訴書（即附件）之所載。
二、按告訴乃論之罪，告訴人於第一審辯論終結前得撤回告訴；
    又告訴經撤回者，應諭知不受理之判決，刑事訴訟法第二百
    三十八條第一項、第三百零三條第三款分別定有明文。又對
    於直系血親尊親屬，犯第二百七十七條之罪者，加重其刑至
    二分之一，然既係加重其刑，而所犯者如係第二百七十七條
    第一項之罪，須告訴乃論，又係以罪而不以刑為準則，則對
    於直系血親尊親屬犯刑法第二百七十七條第一項之罪，自在
    告訴乃論之列，告訴人於第一審辯論終結前已撤回其告訴，
    應諭知不受理之判決（最高法院80年度臺上字第3149號判決
    意旨參照）。
三、查本案被告乙○○被訴傷害案件，檢察官認係觸犯刑法第二
    百七十七條第一項之普通傷害罪嫌及同法第二百八十條、第
    二百七十七條第一項之傷害直系尊親屬罪嫌；而被告丙○○
    被訴傷害案件，檢察官則認係觸犯刑法第二百七十七條第一
    項之普通傷害罪嫌。依同法第二百八十七條前段規定，均須
    告訴乃論。茲因告訴人即被告乙○○、丙○○及告訴人甲○○悉已撤回本案告訴（參見本院卷附民國98年12月28日準備
    程序筆錄暨撤回告訴聲請狀），按諸首開說明，本件即應依
    刑事訴訟法第三百零三條第三款規定，不經言詞辯論，逕為
    不受理判決之諭知。
據上論斷，應依刑事訴訟法第三百零三條第三款、第三百零七條
，判決如主文。
中    華    民    國    98    年    12    月    28    日
                  刑事第四庭審判長法  官  齊  潔
                                  法  官  何怡穎
                                  法  官  王慧惠
以上正本證明與原本無異。
如不服本判決應於收受送達後10日內向本院提出上訴書狀，並應
敘述具體理由；其未敘述上訴理由者，應於上訴期間屆滿後20日
內向本院補提理由書(均須按他造當事人之人數附繕本)「切勿逕
送上級法院」。
中    華    民    國    98    年    12    月    28    日
                                  書記官  王一芳
附件：
臺灣基隆地方法院檢察署檢察官起訴書
                                     98年度調偵字第178號
                                     98年度調偵字第179號
                                     98年度偵字第5218號
    被      告  乙○○  男  55歲（民國○○年○○月○○日生）
                        身分證統一編號：Ｚ000000000號
                        住基隆中正區○○路16號
                丙○○  男  52歲（民國○○年○月○○日生）
                        身分證統一編號：Ｚ000000000號
                        住基隆市七堵區○○○路186之1號6
                          樓
上列被告等因傷害案件，已經偵查終結，認應該提起公訴，茲將
犯罪事實及證據並所犯法條分敘如下：
        犯罪事實
一、乙○○與丙○○為兄弟，乙○○與丙○○均係甲○○之子，
    渠等間具有家庭暴力防治法第3條第3款、第4款所定之家庭
    成員關係，乙○○與丙○○因財產分配而生糾紛，竟為下列
    犯行：
（一）乙○○於民國98年8月18日晚間7時許，在基隆市○○區○○路16號住處，因不滿甲○○要求其交出保管之財產，竟
      基於傷害犯意，出拳毆打甲○○之鼻子數下，致甲○○跌
      倒在地，甲○○因此受有鼻骨骨折併周圍軟組織紅腫4乘4
      公分及前額皮下血腫約5乘3公分之傷害。
（二）乙○○於98年8月19日晚間6時29分許，見丙○○、張少梅
      （另為不起訴處分）、甲○○與基隆市中正區建國里里長
      洪雪子一同前來其上址住處，理論乙○○毆打甲○○之事
      ，因此心生不滿，乙○○與丙○○、張少梅發生口角衝突
      ，丙○○、張少梅先走出門口，乙○○自後追出，乙○○
      在其上址住處門口，先將張少梅踢倒，丙○○見狀則與乙○○各自基於傷害之犯意，徒手互毆對方之身體，2人扭
      打在地，致丙○○受有下嘴唇黏膜損傷、鼻子擦傷、雙肘
      擦傷、雙膝擦傷、左臀挫傷等傷害，乙○○則受有頭部血
      腫、右手肘擦傷、雙側膝蓋擦傷等傷害。
二、案經甲○○訴由基隆市警察局第二分局報告偵辦及乙○○、
    丙○○告訴偵辦。
        證據並所犯法條
一、證據名稱及待證事實：
（一）犯罪事實（一）部分
┌──┬──────┬────────────────┐
│編號│證據名稱    │待證事實                        │
├──┼──────┼────────────────┤
│ 1  │被告乙○○之│其否認有上開犯行，辯稱：其父親張│
│    │供述        │培素要揮拳打其頭部，沒打到，張培│
│    │            │素自己跌倒，臉碰到貨架，左眼因此│
│    │            │腫起，其母親曾以鍋蓋丟擲甲○○鼻│
│    │            │樑，診斷證明書上所載甲○○之傷勢│
│    │            │是舊傷，非新傷云云。            │
├──┼──────┼────────────────┤
│ 2  │告訴人甲○○│全部犯罪事實。                  │
│    │之指訴      │                                │
├──┼──────┼────────────────┤
│ 3  │證人林美雪之│1.被告乙○○之妻。              │
│    │證詞        │2.其證稱：當天聽聞被告乙○○與告│
│    │            │  訴人甲○○爭吵，告訴人甲○○摔│
│    │            │  倒，之後告訴人甲○○罵被告張震│
│    │            │  宇不孝子，其見告訴人甲○○眼睛│
│    │            │  周圍瘀腫等語。                │
├──┼──────┼────────────────┤
│ 4  │行政院衛生署│1.告訴人甲○○受有鼻骨骨折併周圍│
│    │基隆醫院受理│  軟組織紅腫4乘4公分及前額皮下血│
│    │家庭暴力事件│  腫約5乘3公分之傷害。          │
│    │驗傷診斷書、│2.告訴人甲○○係98年8月18日晚間8│
│    │急診病歷資料│  時7分許，由救護車送往行政院衛 │
│    │、救護紀錄表│  生署基隆醫院急診，主訴被兒子毆│
│    │各1份       │  打。                          │
│    │            │3.依該份驗傷診斷書所載，告訴人張│
│    │            │  培素所受之傷勢有紅腫情況，顯非│
│    │            │  舊傷。                        │
└──┴──────┴────────────────┘
（二）犯罪事實（二）部分
┌──┬──────┬────────────────┐
│編號│證據名稱    │待證事實                        │
├──┼──────┼────────────────┤
│ 1  │被告乙○○之│其辯稱：是丙○○從其背後將其推倒│
│    │供述        │，手抓其頭撞地上臺階，又抓住其雙│
│    │            │腳在地上拖，並毆打其胸部云云。  │
├──┼──────┼────────────────┤
│ 2  │被告丙○○之│其辯稱：其見張少梅倒在地上，張震│
│    │供述        │宇壓在張少梅身上，舉拳要打張少梅│
│    │            │，其立即衝過去，抓住乙○○拳頭，│
│    │            │其與乙○○滾在地上扭打云云。    │
├──┼──────┼────────────────┤
│ 3  │證人張少梅之│全部犯罪事實。                  │
│    │證詞        │                                │
├──┼──────┼────────────────┤
│ 4  │證人甲○○之│全部犯罪事實。                  │
│    │證詞        │                                │
├──┼──────┼────────────────┤
│ 5  │證人洪雪子之│其陪同被告丙○○、甲○○、張少梅│
│    │證詞        │至被告乙○○住處，見4人走出門口 │
│    │            │，被告乙○○與丙○○滾在地上，其│
│    │            │立即拍攝照片。                  │
├──┼──────┼────────────────┤
│ 6  │長庚醫療財團│被告丙○○受有下嘴唇黏膜損傷、鼻│
│    │法人基隆長庚│子擦傷、雙肘擦傷、雙膝擦傷、左臀│
│    │紀念醫院診斷│挫傷等傷害。                    │
│    │證明書及急診│                                │
│    │病歷資料各1 │                                │
│    │份          │                                │
├──┼──────┼────────────────┤
│ 7  │三軍總醫院附│被告乙○○受有頭部血腫、右手肘擦│
│    │設基隆民眾診│傷、雙側膝蓋擦傷等傷害。        │
│    │療服務處診斷│                                │
│    │證明書1份及 │                                │
│    │被告乙○○提│                                │
│    │出之照片4張 │                                │
├──┼──────┼────────────────┤
│ 8  │現場照片6張 │1.洪雪子在現場所拍攝之照片。    │
│    │            │2.被告乙○○與丙○○扭打在地。  │
└──┴──────┴────────────────┘
二、查被告乙○○與丙○○均係告訴人甲○○之子，渠等為家庭
    成員，家庭成員間實施身體或精神上不法侵害之行為者，均
    屬家庭暴力，而家庭成員間故意實施家庭暴力行為而成立其
    他法律所規定之犯罪，則成立家庭暴力罪，家庭暴力防治法
    第3條第3款、第3條第4款、第2條第1款、第2條第2款定有明
    文，是核被告乙○○與丙○○所為，均係犯刑法第277條第1
    項之傷害罪嫌，被告乙○○另涉犯刑法第277條第1項、第28
    0條之傷害直系血親尊親屬罪嫌，均屬家庭暴力防治法第2條
    第2款之家庭暴力罪。被告乙○○所犯上開2罪嫌間，犯意各
    別，罪名互異，請予分論併罰。
三、依刑事訴訟法第251條第1項提起公訴。
        此  致
臺灣基隆地方法院
中    華    民    國    98    年    11    月    30    日
                              檢察官  丁  ○  ○
本件正本證明與原本無異
中    華    民    國    98    年    12    月    7     日
                              書記官  賴  影  儒
附錄所犯法條：
中華民國刑法第277條
    傷害人之身體或健康者，處 3 年以下有期徒刑、拘役或 1
    千元以下罰金。
    犯前項之罪因而致人於死者，處無期徒刑或 7 年以上有期
    徒刑；致重傷者，處 3 年以上 10 年以下有期徒刑。
中華民國刑法第280條
    對於直系血親尊親屬，犯第 277 條或第 278 條之罪者，加
    重其刑至二分之一。

司法院資訊處製作；財團法人民間司法改革基金會備份。
